【裁判字號】    98,審訴,4011
【裁判日期】    981125
【裁判案由】    毒品危害防制條例
【裁判全文】
臺灣高雄地方法院刑事判決            98年度審訴字第4011號
公  訴  人  臺灣高雄地方法院檢察署檢察官
被      告  甲○○
上列被告因違反毒品危害防制條例案件，經檢察官提起公訴（98
年度毒偵字第5433號），本院以簡式審判程序審理，判決如下：
    主  文
甲○○施用第一級毒品，累犯，處有期徒刑柒月。扣案之第一級
毒品海洛因壹包（驗前淨重零點壹柒貳公克、驗後淨重零點壹陸
貳公克）沒收銷燬之。
    事  實
一、甲○○前因施用毒品案件，經本院以92年度毒聲字第4470號
    裁定送觀察、勒戒後，因無繼續施用毒品之傾向，於民國92
    年7 月31日執行完畢釋放，並由臺灣高雄地方法院檢察署檢
    察官以92年度毒偵字第4436號為不起訴處分確定。復於前開
    觀察勒戒執行完畢釋放後5 年內即96年間，因施用毒品案件
    ，經本院以96年度訴字第3003號判決判處有期徒刑10月，嗣
    經撤回上訴，於96年9 月10日確定；其另犯竊盜案件，經本
    院以96年度易字第3313號判決判處有期徒刑10月，減為有期
    徒刑5 月，嗣經臺灣高等法院高雄分院以97年度上易字第12
    4 號判決駁回上訴，於97年4 月1 日確定，前開2 罪合併定
    應執行刑為有期徒刑1 年1 月確定，於98年6 月6 日縮刑期
    滿執行完畢。
二、詎甲○○仍不知戒絕毒癮，明知海洛因業經公告列為毒品危
    害防制條例第2 條第2 項第1 款之第一級毒品，不得非法持
    有、施用，竟基於施用第一級毒品海洛因之犯意，於98年8
    月22日16時許，在其位於高雄縣鳥松鄉夢裡村14鄰夢祥巷1
    之8 號住處內，以將海洛因摻入香菸後燃燒吸食其煙霧之方
    式，施用第一級毒品海洛因1 次。嗣於98年8 月22日20時50
    分許，在高雄市○○區○○路與大順路口處，因行跡可疑為
    警盤查，於有偵查犯罪權限之機關及公務員發覺其犯罪前，
    主動交出其所有之第一級毒品海洛因1 包（驗前淨重0.172
    公克、驗後淨重0.162 公克）予警查扣，且主動在警詢中自
    承其上述施用第一級毒品犯行，經其同意為警採集尿液送驗
    ，檢驗結果呈可待因及嗎啡陽性反應，始悉上情。
三、案經高雄市政府警察局保安大隊移送臺灣高雄地方法院檢察
    署檢察官偵查起訴。
    理  由
一、被告甲○○所犯係死刑、無期徒刑、最輕本刑為3 年以上有
    期徒刑以外之罪，其於準備程序就前揭被訴事實為有罪之陳
    述，經受命法官告知簡式審判程序之旨，並聽取其與公訴人
    意見後，本院認無不得或不宜改依簡式審判程序進行之處，
    爰依刑事訴訟法第273 條之1 第1 項、第284 條之1 ，裁定
    本件由受命法官獨任進行簡式審判程序，合先敘明。
二、上揭事實，業據被告於本院審理時坦承不諱，且其於上開時
    間為警查獲時所採取之尿液，經送請高雄市立凱旋醫院檢驗
    結果，確呈嗎啡即海洛因代謝物陽性反應，有該院98年9 月
    3 日濫用藥物尿液檢驗報告（檢體編號：L 專-98378號）、
    高雄市政府警察局保安警察大隊刑案移送專責組偵辦毒品危
    害防制條例嫌疑人尿液採證代碼對照表各1 紙在卷可稽。又
    扣案之白色粉末1 包，經送請高雄市立凱旋醫院檢驗結果，
    含第一級毒品海洛因成分（驗前淨重0.172 公克、驗後淨重
    0.162 公克），有該院98年9 月15日高市凱醫驗字第11120
    號濫用藥物成品檢驗鑑定書1 份在卷可考。據此，足徵被告
    上開自白核與事實相符，自可採為認定事實之證據，其施用
    第一級毒品之犯罪事實，堪以認定。
三、按毒品危害防制條例於92年7 月9 日修正公布，自93年1 月
    9 日施行，其中第20條、第23條將施用毒品之刑事處遇程序
    ，區分為「初犯」及「5 年內再犯」、「5 年後再犯」，依
    其立法理由之說明：「初犯」，經觀察、勒戒或強制戒治後
    ，應為不起訴處分或不付審理之裁定；經觀察、勒戒或強制
    戒治執行完畢釋放後，「5 年內再犯」者，因其再犯率甚高
    ，原實施之觀察、勒戒及強制戒治既已無法收其實效，爰依
    法追訴或裁定交付審理。至於經觀察、勒戒或強制戒治執行
    完畢釋放後，「5 年後再犯」者，前所實施之觀察、勒戒或
    強制戒治已足以遮斷其施用毒品之毒癮，為期自新及協助其
    斷除毒癮，仍適用「初犯」規定，先經觀察、勒戒或強制戒
    治之程序。從而依修正後之規定，僅限於「初犯」及「5 年
    後再犯」二種情形，始應先經觀察、勒戒或強制戒治程序。
    倘被告於5 年內已再犯，經依法追訴處罰，縱其第3 次（或
    第3 次以上）再度施用毒品之時間，在初犯經觀察、勒戒或
    強制戒治執行完畢釋放5 年以後，已不合於「5 年後再犯」
    之規定，且因已於「5 年內再犯」，顯見其再犯率甚高，原
    實施觀察、勒戒或強制戒治，已無法收其實效，即應依該條
    例第10條處罰（最高法院95年第7 次刑事庭會議決定意旨、
    95年度台非字第65號刑事判決意旨參照）。查本件被告因施
    用毒品案件，經本院裁定送觀察、勒戒後，因無繼續施用毒
    品之傾向，於92年7 月31日執行完畢釋放，並由臺灣高雄地
    方法院檢察署檢察官以92年度毒偵字第4436號為不起訴處分
    確定，復於前開觀察勒戒執行完畢釋放後5 年內即96年間，
    因施用毒品案件，經本院以96年度訴字第3003號判決判處有
    期徒刑10月，嗣經撤回上訴，於96年9 月10日確定，與另犯
    竊盜案件合併定應執行刑為有期徒刑1 年1 月確定，於98年
    6 月6 日縮刑期滿執行完畢等情，有臺灣高等法院被告前案
    紀錄表1 份附卷可按，其於觀察勒戒執行完畢釋放後5 年內
    有再犯施用毒品之情事，揆諸上揭說明，雖本次施用毒品之
    犯行距初犯經觀察勒戒執行完畢釋放日已逾5 年，自應依法
    論罪科刑。
四、核被告所為，係犯毒品危害防制條例第10條第1 項之施用第
    一級毒品罪。被告持有第一級毒品海洛因之低度行為，為其
    施用之高度行為所吸收，不另論罪。又被告前有如事實欄所
    示犯罪科刑及執行情形，有上開前案紀錄表可按，其於受徒
    刑之執行完畢後，5 年以內故意再犯本件有期徒刑以上之罪
    ，為累犯，應依刑法第47條第1 項加重其刑。另查，被告於
    警方發覺其涉及本案前，主動交出第一級毒品海洛因予員警
    查扣，且於警詢中自承上述施用第一級毒品之犯罪事實，是
    被告此舉當認合於自首要件，爰依刑法第62條前段規定減輕
    其刑，並依法先加後減之。本院審酌被告前因施用毒品案件
    ，經觀察勒戒及法院判刑執行完畢，仍未能徹底戒絕毒品，
    復犯本案犯行，顯見其無戒毒悔改之意，有入監矯正之必要
    ；惟念其犯後坦承犯行，及施用毒品乃戕害自身健康，尚未
    直接危害他人，反社會性不高等一切情狀，量處如主文所示
    之刑，以資懲儆。
五、扣案之白粉1 包經送驗結果，確含第一級毒品海洛因之成分
    ，業已認明如前，爰依毒品危害防制條例第18條第1 項前段
    之規定，沒收銷燬之；又鑑定單位一般係以傾倒之方式，將
    包裝袋內之毒品倒出而與包裝袋分離而稱重，必要時，輔以
    刮杓刮取袋內毒品，然無論依何種方式分離，包裝袋內均有
    極微量之毒品殘留，業經法務部調查局以93年3 月19日調科
    壹字第09300113060 號函釋在案，並為本院職務上已知之事
    實，足認本件用以包覆扣案海洛因之包裝袋，其內含有極微
    量之毒品殘留而無法析離，應整體視為扣案之第一級毒品海
    洛因，不問屬於犯人與否，應依前開規定併予沒收銷燬之。
    至於鑑驗耗用之毒品既已滅失，自無庸宣告沒收銷燬，附此
    敘明。
據上論斷，應依刑事訴訟法第273 條之1 第1 項、第299 條第1
項前段，毒品危害防制條例第10條第1 項、第18條第1 項前段，
刑法第11條、第47條第1 項、第62條前段，判決如主文。
本案經檢察官黃齡慧到庭執行職務。
中    華    民    國    98    年    11    月    25    日
                  刑事第十庭  法  官  楊佩蓉
以上正本證明與原本無異。
如不服本判決應於收受判決後10日內向本院提出上訴書狀，並應
敘述具體理由。其未敘述上訴理由者，應於上訴期間屆滿後20日
內向本院補提理由書(均須按他造當事人之人數附繕本)「切勿逕
送上級法院」。
中    華    民    國    98    年    11    月    25    日
                              書記官  許珈綺
附錄本案判決論罪科刑法條：
毒品危害防制條例第10條第1 項
施用第一級毒品者，處6 月以上5 年以下有期徒刑。


司法院資訊處製作；財團法人民間司法改革基金會備份。
